【裁判字號】    91,訴,3774
【裁判日期】    920627
【裁判案由】    清償借款
【裁判全文】
臺灣高雄地方法院民事判決  九十一年度訴字第三七七四號
    原      告  丙○○
    訴訟代理人  張榮作  律師
    被      告  乙○○
                甲○○
右當事人間清償借款事件，本院判決如左：
    主      文
被告乙○○應給付原告新台幣捌拾萬元及自民國九十二年一月三日起至清償日止按週
年利率百分之五計算之利息。
原告其餘之訴駁回。
訴訟費用由被告乙○○負擔五分之一，餘由原告負擔。
本判決於原告以新台幣貳拾柒萬元為被告乙○○供擔保後得假執行。
原告其餘假執行之聲請駁回。
    事實及理由
一、本件被告乙○○未於言詞辯論期日到場，經核無民事訴訟法第三百八十六條所列
    各款之情形，爰依原告之聲請，准由其一造辯論而為判決。
二、本件原告起訴主張被告於民國八十八年十二月間因其等所共同經營之皇美營造有
    限公司（下稱皇美公司）標得南二高白河土方工程而須資金周轉，其等乃透過訴
    外人李諒之轉介而向伊借款新台幣（下同）四百八十萬元，並交付由被告乙○○
    所簽發之以中國農民銀行大順分行為付款人，票號ＦＡＺ0000000、00
    00000、0000000、0000000號之同額支票四紙予伊收執，伊
    乃如數交付上款予被告收受，後被告就該筆借款僅陸續返還其中之二百八十萬元
    ，其等因無法兌現另二紙支票，乃另由被告以皇美公司名義簽發發票日九十年十
    二月三十一日，票號ＦＡＺ0000000號，付款人中國農民銀行大順分行，
    面額二百萬元之支票乙紙以代給付，詎該票於屆期後乃因存款不足及拒絕往來而
    遭退票，迭經追索亦均無效，為此乃依消費借貸之法律關係請求判令被告應給付
    二百萬元及自九十一年一月十四日起至清償日按週年利率息百分之五計算之利息
    ，並願供擔保請准為假執行之宣告。
三、被告則以系爭借款乃係被告乙○○一人所洽借，被告甲○○僅因係訴外人皇美公
    司之法定代理人而簽發上開二百萬元之支票予原告而已，其並非本件借款之借款
    人，而被告乙○○就該筆借款業已讓原告兌現提領面額各一百二十萬元、一百二
    十萬元、一百零五萬元之支票三紙，另並匯款八十萬元、三十萬元予其收受，且
    並以現款經由訴外人李諒轉交其餘剩款而已清償完畢，原告所執有遭退票之上開
    二百萬元支票原係土方工程完工後預定要分紅予原告者，故該票原即未押有發票
    日，惟因後來結算僅盈利二十餘萬元，與初估差距甚大而致兩造產生糾紛，原告
    自不得擅自填寫發票日而援以為借款未償之憑據，是系爭借款既均清償完畢，原
    告請求伊等共同再予清償自為無據，爰聲明求為判決駁回原告之訴及假執行之聲
    請。
四、本件原告主張被告於上開期日因標得南二高白河土方工程而須資金周轉，其等乃
    透過訴外人李諒之轉介而向伊借款四百八十萬元，並交付由被告乙○○所簽發之
    同額支票四紙予伊收執，後該諸支票乃兌現其中之二紙，另其等所交付之由訴外
    人皇美公司所簽發之上開面額二百萬元之支票乙紙於屆期後乃因存款不足及拒絕
    往來而遭退票等情，此有其所提之匯款回條聯、支票暨退票理由單、借據等件在
    卷可證，被告就此除否認被告甲○○為借款人外，餘則不予爭執而堪信原告之此
    部分主張為真實，惟其等並另以前揭情詞置辯。經查：
    (1)、本件原告主張被告甲○○為系爭借款之共同借款人者，無非以遭退票之二百
        萬元支票乙紙乃由被告甲○○任法定代理人之皇美公司所簽發，並舉證人李
        諒到庭證以系爭借款乃由被告二人一起去借等語為證，惟查，原告於八十八
        年十二月九日借出系爭借款時，乃由被告乙○○一人簽寫內載「茲乙○○於
        中華民國八十八年十二月九日向丙○○先生借新台幣肆佰捌拾萬元整，特立
        此據以資為憑，並開立中國農民銀行大順分行肆紙支票，票據號碼為ＦＡＺ
        0000000、ＦＡＺ0000000、ＦＡＺ0000000、ＦＡＺ
        0000000給付，屆時作為清償本借款之用途。借款人：乙○○，身份
        證字號....，住址：... 」等語之借據予原告收執，而上開支票亦係由被告
        乙○○私人名義所簽發乙節，此有借據、中國農民銀行大順分行九二農順字
        第三六號函暨附支票影本等件在卷可稽，是原告借出系爭款項時既已由被告
        乙○○一人出名簽具借據，並由其簽發己有支票予原告為憑，原告於借款時
        自已認定借款人僅為被告乙○○一人而不及於其他，否則自無不由同往之被
        告甲○○併同簽名之理，且證人李諒於此固謂係被告夫妻二人一起所借，惟
        其同時亦謂以「兩個應該都是借款人」之語，其就借款人何屬，顯亦僅係推
        測而已，而該退票之支票乃係訴外人皇美公司而非被告甲○○所簽發，自不
        得以此支票及證人推測之語據以推翻借據所載確定之詞，原告主張被告甲○
        ○乃係共同借款人云云自屬無據。
    (2)、本件被告乙○○於向原告借款四百八十萬元後，復向之借款一百萬元週轉，
        並開立面額一百零五萬元之支票予原告，其中之五萬元充作該筆借款之利息
        ，後被告乙○○曾拿現金八十萬元交予訴外人李諒轉交原告等情，此經證人
        李諒到庭具結證述在卷，另被告乙○○於借款時交付予原告之票號ＦＡＺ0
        000000、0000000號，面額各一百二十萬元之支票二紙，已各
        於八十九年五月二十四日、十一月三日提示兌付，而票號ＦＡＺ00000
        00號，面額一百零五萬元之支票乙紙則於同年六月二十六日兌付，又被告
        乙○○復於九十年十一月九日以訴外人陳秋錦名義匯出八十萬元至原告路竹
        農會路竹分會帳戶之內乙節，亦有中國農民銀行大順分行九二農順字第三六
        號函暨附支票影本、世華銀行匯出匯款回條等件附卷足憑，是被告乙○○所
        借款項，扣除以一百零五萬元清償之一百萬元借款後，所餘之系爭四百八十
        萬元借款經抵扣二百四十萬元支票票款、八十萬元匯款、八十萬元轉交現款
        後，所餘者即為八十萬元，而被告乙○○雖另以已匯款三十萬元並另交由訴
        外人李諒轉交現款而已清償完畢云云，惟此未見被告乙○○舉證以實其說，
        所辯業已清償完畢云云自屬無據，被告乙○○自尚積欠原告八十萬元借款未
        償。至原告雖以訴外人李諒所轉交之八十萬元現款乃係被告乙○○用以清償
        其另借之五十萬元、三十五萬元借款，其所欠者即為系爭遭退票之二百萬元
        票面金額云云，惟原告所執有系爭遭退票之支票乙紙之發票日欄於被告乙○
        ○交付時並未填載，此據被告乙○○提出原告所不爭執之該紙支票影本附卷
        足憑，而原告於此經授權填載及曾借出另二筆借款之事實均未舉證以實其說
        ，其自不得執此非被告乙○○所簽發之無效票據及不存在之借款而謂尚有二
        百萬元未償者，併此敘明。
    (3)、按給付有確定期限者，債務人自期限屆滿時起，負遲延責任，給付無確定期
        限者，債務人於債權人得請求給付時，經其催告而未為給付，自受催告時起
        ，負遲延責任，其經債權人起訴而送達訴狀，或依督促程序送達支付命令，
        或為其他相類之行為者，與催告有同一之效力，民法第二百二十九條第一、
        二項定有明文。本件原告固以被告乙○○所欠上開款項應自九十一年一月十
        四日即系爭二百萬元支票之退票日起負遲延責任云云，惟原告乃係以消費借
        貸而非票據之法律關係提起本訴，且該退票之發票人乃為訴外人皇美公司亦
        非被告乙○○，其自不得以該支票之提示日為其遲延利息之起算日，而系爭
        借款依上開借據之內容並未定有返還期限，且原告於其得請求後是否業經催
        告並未舉證證明，是被告乙○○就系爭借款所應負之遲延責任，自應由與催
        告同一效力之起訴狀繕本送達之翌日即九十二年一月三日起算，原告請求自
        九十一年一月十四日起算遲延利息云云自屬無據。
    綜上所述，系爭四百八十萬元借款乃係被告乙○○一人所為，而被告乙○○就此
    借款迄今乃仍欠有八十萬元未償，其並應自本件起訴狀繕本送達之翌日起負遲延
    責任，從而本件原告依消費借貸之法律關係請求被告應給付八十萬元及自九十二
    年一月三日起至清償日止按週年利率百分之五計算之利息，依法洵屬有據，自應
    予以准許，其逾此範圍外之請求則為無據，亦應併予駁回。
五、本件原告陳明願供擔保請准為假執行之宣告，經核並無不合，爰就原告勝訴部分
    ，酌定相當之擔保金額准許之，至原告敗訴部分，其假執行之聲請即失所依附，
    應予駁回。
六、本件為判決基礎之法律關係已臻明確，兩造其餘之攻擊防禦方法核與判決結果不
    生影響，毋庸一一論列，併此敘明。
七、據上論結，本件原告之訴為一部有理由、一部無理由，合依民事訴訟法第三百八
    十五條第一項、第七十九條但書、第三百九十條第二項，判決如主文。
中      華      民      國    九十二    年      六      月    二十七    日
                              臺灣高雄地方法院民事第五庭
~B法  官  黃  宏  欽
右為正本係照原本作成。
如不服本判決，應於判決送達後廿日內，向本院提出上訴狀並表明上訴理由，如於本
判決宣示後送達前提起上訴者，應於判決送達後十日內補提上訴理由書（須附繕本）。
中      華      民      國    九十二    年      六      月    二十七    日
~B法院書記官  史華齡


司法院資訊處製作；財團法人民間司法改革基金會備份。
